臺灣高等法院高雄分院刑事判決　　　　　九十三年度上訴字第六二號
　　上　訴　人　台灣高雄地方法院檢察署檢察官
　　上　訴　人
　　即　被　告　丙○○
　　　　　　　　丁○○
　　　　　　　　戊○○
　　右二 人之
　　共　　 同
　　選任辯護人　洪士宏律師
右上訴人等因被告等搶奪等案件，不服臺灣高雄地方法院九十一年度訴字第三三九一
號中華民國九十三年五月十八日第一審判決（起訴案號：臺灣高雄地方法院檢察署九
十年度偵字第二三０九六號），提起上訴，本院判決如左：
      主      文
原判決關於傷害部分撤銷。
丁○○共同傷害人之身體，處有期徒刑捌月。
丙○○、戊○○共同傷害人之身體，丙○○處有期徒刑伍月，戊○○處有期徒刑陸月
，如易科罰金，均以參佰元折算壹日。
      事      實
一、丙○○於八十四年間原投資新臺幣（下同）一百萬元於乙○○所經營之龍麒電器
    有限公司（下稱：龍麒公司），嗣因該公司經營不善而結束營業，丙○○即多次
    要求乙○○結算帳目並返還上開一百萬元，然乙○○並未理會，因戊○○任職於
    新茗財務處理中心，丙○○即透由戊○○之介紹於九十年三月二十三日與新茗財
    務處理中心簽立委任契約，委由該中心處理與乙○○間之上開債務，詎丙○○即
    與「新茗債務處理中心」之主任丁○○、職員戊○○、及負責人即姓名諧音為「
    趙芳瑜」（或蔡萱）年籍不詳臉部有燙傷痕之成年女子，共同基於使人行無義
    務之事及妨害他人行使權利之概括犯意聯絡，於九十年三月二十六日二十二時許
    ，在高雄縣鳳山市○○○路四十號（起訴書誤載為四十四號）之「億豐電器行」
    ，由戊○○及丁○○強行將乙○○自店內拉出至店外，由丙○○及諧音「趙芳瑜
    」女子毆打乙○○頭部、胸部（未成傷）之強暴方式，要乙○○簽發一百萬元本
    票予丙○○，使其行無義務之事，嗣乙○○趁隙逃至億豐電器行三樓而反鎖在房
    間內，報警處理，始未簽立本票，然於員警離開後，於同年月二十七日凌晨一時
    許（公訴人誤為三時許），億豐電器行店員吳淑娟要關門之際，丙○○、丁○○
    、戊○○、姓名諧音為「趙芳瑜」女子，共同承上開之概括犯意聯絡，以手推車
    、木棍之強暴方式阻止鐵門放下，戊○○並手持木棍進入店內，以兇惡之語氣向
    店員吳淑娟脅迫稱：如果再關就讓你們沒命等語，致吳淑娟心生畏懼，妨害吳淑
    娟行使打佯關門之權利，嗣經聯絡高雄縣議員蘇炎城出面協調後，丙○○等人始
    離去。
二、丙○○、丁○○、戊○○、及該姓名諧音為「趙芳瑜」（或蔡萱）之成年女子
    復承上開之概括犯意及傷害之犯意聯絡，再與不詳年籍姓名之成年男子約六人共
    同基於妨害人行使權利、使人行無義務之事之概括犯意及傷害之犯意聯絡，於九
    十年三月二十八日約十一、十二時許（公訴人誤為十一時許），至上開億豐電器
    行，由丁○○先將該店電源關掉、電話線拔掉，妨害乙○○行使營業之權利後共
    同至該店內一樓後方之佛堂，由不詳姓名年籍之成年男子、戊○○及該姓名諧音
    為「趙芳瑜」（或蔡萱）之成年女子分別以「看你要寫買賣合約書或本票」、
    「叫你自己挖坑，挖完自己跳」、「你們在看什麼，我是流氓，你再看，我做流
    氓做假的？我電話借你，看你要叫誰都沒關係，我再給你十分鐘的時間」、「你
    不要假，不然等下讓你掛蔡司」、「我們一個小時處理你一次，我一個小時打你
    一次，你要記得。」等語脅迫乙○○，要乙○○簽立買賣合約書或本票，使其行
    無義務之事，乙○○不從。丁○○、戊○○、姓名諧音「趙芳瑜」（或蔡萱）
    之成年女子及不詳年籍姓名之成年男子共同毆打乙○○，而致乙○○受有右邊頭
    部腫脹溢血三×二、二‧五×一、二×一公分，右臉部紅腫二×三公分，右下腹
    紅腫九×四公分之傷害，俟因乙○○堅持不簽立買賣契約書或本票而無結果，丙○○等人始離去。
三、案經乙○○訴由高雄縣警察局鳳山分局報請臺灣高雄地方法院檢察署檢察官偵查
    起訴。
    理    由
一、訊據上訴人即被告丙○○、丁○○、戊○○固坦承有於右揭時間前往高雄縣鳳山
    市○○○路四十號之「億豐電器行」，向告訴人乙○○催討債務乙情，惟矢口否
    認有何強制及傷害之犯行。被告丙○○辯稱：我投資乙○○的龍麒公司一百萬元
    ，後來公司結束營業，要找乙○○結算，他都不理會，所以在九十年三月二十三
    日委託新茗財務處理中心處理此債務，雙方約定要用和平方法討債，同年月二十
    六日晚上有新茗財務處理中心的人去億豐電器行，要找乙○○討論債務事宜，但
    沒有要他簽本票，沒有打他，也沒有擋住鐵門不讓店員關門，同年月二十八日上
    午我也與新茗財務處理中心的人去億豐電器行，但只是作一些抗議的事情，沒有
    多久我就走了，後來發生的事，我並不知道云云。被告丁○○辯稱：我是新茗財
    務處理中心的職員，九十年三月二十六日晚有與老闆娘「趙芳瑜」、戊○○及丙○○去億豐電器行，我們是要瞭解誰是債務人，當時有告訴乙○○還款方式可以
    用本票或現金，但我沒有用手推車阻止鐵門放下；同年月二十八日我有與戊○○
    、蔡大姐、丙○○及蔡大姐帶去的人去億豐電器行，但我只是拿麥克風向記者陳
    述事實，裏面的情形我不知道云云。另被告戊○○辯稱：我是新茗財務處理中心
    職員，九十年三月二十六日晚上有與丁○○、丙○○及老闆娘有去億豐電器行，
    但沒有要求乙○○簽本票，也沒有擋住門，也沒有講如果關門要他們死這類的話
    ；同年月二十八日也有與丁○○、丙○○及老闆娘去億豐電器行，但我只是去做
    一些抗議的動作，我沒有恐嚇乙○○如果不簽本票要將他活埋，也沒有打乙○○
    ，沒有恐嚇他如不簽本票每五分鐘要打一次，我被擠在外面，裡面情況我不知道
    云云。惟查：
  (一)被告丙○○於八十四年間原投資一百萬元於乙○○所經營之龍麒公司，嗣因該公
    司經營不善而結束營業，丙○○即多次要求乙○○結算帳目並返還上開一百萬元
    ，然乙○○並未理會，因戊○○任職於新茗財務處理中心，丙○○即透由戊○○
    之介紹於九十年三月二十三日與新茗財務處理中心簽立委任契約，委由該中心處
    理與乙○○間之上開債務乙節，業據被告丙○○於偵查中及原審審理時陳述明確
    ，並有原審卷存收據一紙、委任契約書一紙可稽。
  (二)又九十年三月二十六日晚上，丙○○與「新茗債務處理中心」之丁○○、戊○○
    、姓名諧音為「趙芳瑜」（或蔡萱）之成年女子，同至高雄縣鳳山市○○○路
    四十號之「億豐電器行」之事實，業據被告丙○○、丁○○、戊○○於原審審理
    時坦承不諱，核與證人即告訴人乙○○及證人即億豐電器行店員吳淑娟於原審審
    理時證述情節大致相符。再者，證人即告訴人乙○○於原審審理時證述：「丁○○與戊○○有在場，丁○○說他是財務中心的主任，他說我欠丙○○錢要拿本票
    給我簽，我說沒欠丙○○錢。．．，丁○○和戊○○把我先帶出外面，就不讓我
    進來，要我簽本票，他們抓住我的時候，丙○○以雨傘撞我的胸部，臉燙傷的女
    子也有打我。我利用他們在罵我的時候，我趁機衝去二樓去把房門關起來，丁○○和戊○○跟著我進去。並要踢開我的門。我就到三樓去報警。」等語（見原審
    九十二年二月二十一日訊問筆錄）；核與證人即億豐電器行店員吳淑娟於原審審
    理時證述：「三月二十六日晚上十點左右，邱小姐帶二個女生、二個男生到我們
    店裡，外面還有其他人。那二個男生有一個叫阿中、有一個叫主任。是否為被告
    我不知道。他們說要找江先生，後來有聽到他們要江先生簽本票．．．．後來那
    二個男生就把江先生拖到外面，我有聽到他們說『到底要不要簽』。邱小姐那時
    候很生氣就拿雨傘撞江先生的肚子胸部頭部，臉燙傷的女子也有打江先生。」、
    「一個是主任（丁○○），一個是阿中（戊○○）」等語（見原審九十二年二月
    二十一日訊問筆錄、九十三年一月二十七日審判筆錄），大致相符，可知當晚二
    十二時許，戊○○、丁○○強行將乙○○自店內拉出至店外，由丙○○及該臉部
    燙傷之「趙芳瑜」成年女子毆打乙○○頭部、胸部，並要乙○○簽發一百萬元本
    票予丙○○，嗣乙○○趁隙逃至億豐電器行三樓而反鎖在房間內，報警處理，始
    未簽立本票等情，可信為真實。另於同年月二十七日凌晨一時許，證人吳淑娟要
    關門時，丙○○、丁○○、戊○○、姓名諧音為趙芳瑜（或蔡萱）之成年女子
    ，以手推車、木棒阻止鐵門放下，而戊○○並手持木棍進入店內，以兇惡之語氣
    向店員吳淑娟恫稱：如果再關就讓你們沒命等語，業據證人吳淑娟於偵查中及原
    審審理時證述：「後來在一點多時，我要關門，他們不讓我關，並用我們店內的
    手推車擋住，我跟老板說請他去請蘇炎城議員來，他們才離開。」、「後來我們
    要關鐵門，他們拿我們店裡手推車擋住鐵門，有拿鋁梯來擋住，不讓我們關門。
    有一個阿中拿一個木棍進來往電視一打，說如果再關就讓我們沒命。」、「我要
    關門，他們把我們店裡面的推貨的貨車、棍子擋在鐵門下面，棍子我不知道從何
    處拿出來。」、「（問：妳要關門時候，他們有用手推車擋住？）是，手推車是
    空的，他們有無用鋁梯去擋我沒看到，但是我們店門口有放鋁梯，他們當時叫我
    不要把門放下來，如果我把門放下來，我就很難看。」、「（問：之前陳述說，
    他們有講如果你再關就讓你沒命比較正確，還是你剛才陳述會讓你很難看？）讓
    我沒命。」等語（偵查卷第六十七頁、原審九十二年二月二十一日訊問筆錄、九
    十三年一月二十七日審判筆錄）；且經原審勘驗證人即告訴人乙○○所提出之錄
    影帶，被告戊○○確實有持一長條形物品進入店內，有原審九十二年三月十三日
    勘驗筆錄可證，並有原審九十二年二月二十一日訊問時證人即告訴人乙○○所提
    出翻拍錄影帶照片一紙可資證明，足徵證人吳淑娟所為上開證述情節為真實。
  (三)次者，證人己○○於偵查中及原審審理時證述：「九十年三月二十八日我是十二
    點到億豐電器行，我到的時候，裡外都有很多人，在店裡的，把我店的電源拔掉
    ，並把店內的客人及店員趕出去，我被擋到旁邊，並有六、七人把乙○○圍起來
    ，其中一人是女的，我聽到有個男的要乙○○簽本票，如果不簽就要把他埋了，
    其他的沒聽清楚。」、「十二點左右我又回來，那時人群還在，．．乙○○當時
    被押在店裡面，距離我約七、八公尺，當時他們在裡面說要乙○○簽本票，並大
    聲叫罵，有聽到人推的聲音。」等語（見偵查卷第十四頁背面、原審九十二年二
    月二十一日訊問筆錄），核與證人吳淑娟於偵查中及原審審理時證述：「二十八
    日他們來了，．．最後丙○○與女的及記者到裡面去，乙○○要講話，對方就先
    講話，他們是在佛堂與店的中間，後來記者拍一拍、問一問就走了，而進到店內
    的男的，就把乙○○拖到佛堂裡面，丙○○也跟著進去，他們把乙○○押在中間
    ，拿出本票及契約書給乙○○簽，說如果不簽要挖個洞給他跳，．．，那男的拿
    東西打他，後來麻臉的女的說等一下，讓他想一下怎麼做才好。不久我老板來，
    他們叫他到旁邊去不要管，後來他們又跟乙○○講同樣的話。期間我要去接電話
    ，他們也不讓我接，他們對乙○○打一下又停一下，後來他們把店內的總電源關
    掉，電話線拔掉，攝影機的鏡頭轉到別處，然後就開始打乙○○，後來十二點多
    ，麻臉的女人說讓乙○○想一下，之後他們有一些走到店外，後來在店裡的人都
    走了，警察才來。」、「十一點左右，臉燙傷的女子說清場，趕走鄰居、看熱鬧
    的人，又叫主任把電源關掉，把電話線全部拔掉，之前他們也不讓我接電話。阿
    中叫那些不良少年把江先生拉到佛堂，要他簽本票或買賣契約，江先生不簽，他
    們就說要江先生自己挖洞活埋，他們有拿出一個塑膠袋裝的東西，說那不是假的
    。佛堂離我的距離約六公尺左右，他們叫我不要走。臉燙傷的女子說如果江先生
    不處理，就十分鐘打一次。後來阿中、主任有打江先生。」等語（見偵查卷第六
    十四頁背面、第六十五頁、原審九十二年二月二十一日訊問筆錄），大致相符；
    又觀之警卷第十四頁第二張照片，除被告戊○○外，另有不詳年籍姓名之成年男
    子約六名，且態度兇狠；且經原審勘驗證人即告訴人乙○○所提出之當日錄音帶
    ，內容確實有：「看你要寫買賣合約書或本票」、「叫你自己挖坑，挖完自己跳
    」、「你們在看什麼，我是流氓，你再看，我做流氓做假的？我電話借你，看你
    要叫誰都沒關係，我再給你十分鐘得時間」、「你不要假，不然等下讓你掛蔡司
    」、「我們一個小時處理你一次，我一個小時打你一次，你要記得。」等語，亦
    有原審九十二年三月十三日勘驗筆錄可稽；另證人乙○○於原審審理時證述：「
    被告孫（告訴我說男性的尊嚴都給我了，不簽的話要讓我帶蔡司）、陳（告訴我
    說他流氓在做假的），叫我新聞播出來之前要處理好的是被告陳，叫我挖坑自己
    跳的是被告陳和被告孫，被告孫告訴我你當做這是塑膠的，告訴我要簽本票否則
    每小時要打我一次是麻臉女人。」等語（見原審九十三年三月十八日審判筆錄）
    ，此外，復有警卷卷存證人即告訴人乙○○之診斷證明書二紙可資證明。綜上所
    述，足徵九十年三月二十八日約十一、十二時許，被告丙○○、丁○○、戊○○
    、該姓名諧音為「趙芳瑜」（或蔡萱）之成年女子，與不詳年籍姓名之成年男
    子約六人，在上開億豐電器行，由不詳姓名年籍之成年男子、戊○○、丁○○及
    該姓名諧音為「趙芳瑜」（或蔡萱）之成年女子分別以「看你要寫買賣合約書
    或本票」、「叫你自己挖坑，挖完自己跳」、「你們在看什麼，我是流氓，你再
    看，我做流氓做假的？我電話借你，看你要叫誰都沒關係，我再給你十分鐘得時
    間」、「你不要假，不然等下讓你掛蔡司」、「我們一個小時處理你一次，我一
    個小時打你一次，你要記得。」等語脅迫乙○○，要乙○○立即簽立買賣合約書
    或本票，並由丁○○、戊○○、諧音「趙芳瑜」（或蔡萱）之成年女子及不詳
    年籍姓名之成年男子共同毆打乙○○，致使乙○○心生畏懼，而受有右邊頭部腫
    脹溢血三×二、二‧五×一、二×一公分，右臉部紅腫二×三公分，右下腹紅腫
    九×四公分之傷害等情，應為實在。
  (四)至證人即九十年三月二十六日晚上前往處理之員警陳明在於原審證述：「當甲現
    場沒有什麼狀況」等語（見原審九十三年一月二十七日審判筆錄）及偵查卷存第
    九十五頁受理各類案件記錄表上載明「並非強制簽本票」云云，因證人陳明安及
    該記錄表上所載接受報案前往處理員警吳政安，係事後到場，並未在場親自見聞
    ，是上開證人陳明安之證述及受理各類案件記錄表，自不能作為被告等有利之認
    定。又參酌被告戊○○於原審審時坦承九十年三月二十六日有帶木棍進去等語（
    見原審九十二年四月二十五日訊問筆錄），被告丁○○於原審審理時坦承九十年
    三月二十六日，有挪監視器，老闆娘有用手推車阻止鐵門放下，老闆娘有打乙○○等語（見原審九十二年八月十八日審判筆錄、九十二年十月二十七日準備程序
    筆錄）以觀，足見被告三人以上所辯各情，顯係卸責之詞，不足採信。
  (五)此外，復有偵查卷存高雄縣警察局九十一年四月三十日高警勤字第０九一００一
    六七一一號函附受理各類案件紀錄表二紙、高雄縣警察局鳳山分局九十一年十一
    月一日鳳警刑興字第０九一０００二五八二五號函附員警工作紀錄表一紙、採訪
    通知一紙可證。本件事證明確，被告等之犯行，均堪認定。
二、核被告丙○○、丁○○、戊○○就上開九十年三月二十六日以強暴方式要乙○○
    簽立一百萬元之本票而未遂部分，係犯刑法第三百零四條第二項、第一項之使人
    行義務之事之強制未遂罪，就同日阻止證人吳淑娟關門部分，係犯刑法第三百零
    四條第一項之妨害人行使權利之強制既遂罪；另就上開九十年三月二十八日以強
    暴之方式關閉電源，拔掉電話線妨害告訴人行使營業之權利，及以脅迫方式要乙○○簽立一百萬元本票或買賣合約書而未遂，暨毆打乙○○成傷部分，係犯刑法
    第三百零四條第一項之妨害他人行使權利強制既遂罪，同條第二項、第一項之使
    人行無義務之事之強制未遂罪及刑法第二百七十七條第一項之傷害罪。又被告丙○○、丁○○、戊○○與諧音「趙芳瑜」（或蔡萱）之成年女子，就上開犯罪
    事實一之部分犯行，及被告丙○○、丁○○、戊○○、諧音「趙芳瑜」（或蔡
    萱）之成年女子，與不詳年籍姓名之成年男子約六人，就上開犯罪事實二部分犯
    行，各有犯意之聯絡及行為之分擔，均為共同正犯。再被告丙○○、丁○○、戊○○，就上開二次強制未遂及二次強制既遂之行為，時間緊接，方法相同，所犯
   係構成要件相同之罪，顯係出於概括之犯意為之，為連續犯，應依刑法第五十六
    條之規定，論以連續強制既遂一罪。另被告丙○○、丁○○、戊○○所犯連續強
    制既遂罪與傷害罪間，有方法目的之牽連關係，為牽連犯，應依刑法第五十五條
    規定，從一重之傷害罪處斷。公訴人論罪法條雖未引用傷害罪，惟此部分事實起
    訴犯罪事實業已明，本院自得予以審究。又按刑法第三百零五條之恐嚇危害安
    全罪，係指單純以將來加害生命、身體、自由、名譽、財產之事，恐嚇他人致生
    危害於安全者而言，如對於他人之生命、身體等，以現實之強暴、脅迫手段加以
    危害要挾，使人行無義務之事或妨害人行使權利，即應構成刑法第三百零四條之
    強制罪，縱有恐嚇行為，亦僅屬犯強制罪之手段，無更論以恐嚇危害安全罪之餘
    地（最高法院八十四年度台非字第一九四號判決可資參照），公訴意旨認被告丙○○、丁○○、戊○○上開脅迫乙○○立本票多次之犯行及以脅迫之方式阻止證
    人吳淑娟關門，應另論以刑法第三百零五條之恐嚇危害安全罪，即有誤會，惟公
    訴人認此部分與前開論罪科刑部分有裁判上一罪關係，爰不另為無罪之諭知。
三、原審予以被告等論科，固非無見，惟查(一)被告等九十年三月廿八日以強暴方式，
    將告訴人店內電源關掉、電話線拔掉，妨害告訴人行使營業之權利，係犯刑法第
    三百零四條第一項之妨害人行使權利之強制既遂罪，已如前述，而原判決理由欄
    就此部分漏未明，自屬理由不備。(二)被告丁○○係「新茗債務處理中心」之主
    任，與該中心負責人趙芳瑜在本件暴力討債事件中，居於主導地位，手段激烈，
    惡性較重，原審僅量處丁○○有期徒刑六月，量刑顯屬過輕不當，不足以儆效尤
    ，自有未合。被告等上訴意旨，仍執前詞，否認犯罪，均無足取。公訴人上訴意
    旨，指摘原審關於被告丙○○、戊○○部分量刑過輕不當，為無理由。公訴人上
    訴意旨，執前開(二)之情詞，指摘原審此部分判決不當，為有理由，及原判決有前
    述(一)之可議，自應由本院將原審此部分判決撤銷改判。審酌被告等以暴力方式追
    討債務，造成告訴人乙○○身心受創，犯後又均否認犯行，未見悔意。惟念丙○○、戊○○二人尚無犯罪前科，有台灣高等法院被告全國前案紀錄表乙份在卷可
    按，素行均屬良好，且告訴人乙○○實未與被告丙○○結算債務，被告丁○○係
    「新茗債務處理中心」之主任，在本件暴力討債事件中，與負責人趙芳瑜居於主
    導地位，惡性較同案被告丙○○、戊○○為重，量刑自不宜從寬等一切情狀，分
    別量處如主文第二、三項所示之刑，被告丙○○、戊○○部分，如易科罰金，均
    以三百元折算一日。至於公訴人上訴意旨，雖另指：被告對於吳淑娟部分之強制
    既遂犯行，係屬另行起意，應另行成立犯罪云云。惟被告等各對於吳淑娟、乙○○妨害權利之行使之強制既遂犯行及二次使乙○○行無義務之強制未遂犯行，係
    基於概括之犯意，反覆實施，應依連續犯規定論以一罪，已如前述，公訴人上開
    指稱，尚屬無據，併此明。
四、公訴意旨另認上開九十年三月二十六日二十二時許，被告戊○○、丁○○即強行
    將乙○○自店內拉出至店外，由丙○○及該臉部燙傷之成年女子毆打乙○○頭部
    、胸部，及九十年三月二十八日被告丙○○、丁○○、戊○○於離去時基於意圖
    為自己不法所有之犯意聯絡，搶走億豐電器行店內之錄音機、錄影機、電風扇各
    一台，另涉犯刑法第二百七十七條第一項之傷害罪及刑法第三百二十五條第一項
    之搶奪罪云云。惟：
  (一)按犯罪事實應依證據認定之，無證據不得認定其犯罪事實；不能證明被告犯罪者
    ，應諭知無罪之判決，刑事訴訟法第一百五十四條第二項、第三百零一條第一項
    分別定有明文。又按刑事訴訟法第一百六十一條第一項規定：檢察官就被告犯罪
    事實，應負舉證責任，並指出證明之方法。對於其所訴之被告犯罪事實，應負提
    出證據及說服之實質舉證責任，倘所提出之證據，不足為被告有罪之積極證明，
    或其闡明之證明方法，無從說服法官以形成被告有罪之心證，基於無罪推定之原
    則，自應為被告無罪判決之諭知。而所謂認定犯罪事實之證據，係指足以認定被
    告確有犯罪行為之積極證據而言，如未發現相當證據，或證據不足以證明，自不
    能以推測或擬制之方法，以為裁判基礎；又告訴人之告訴，係以使被告受刑事訴
    追為目的，是其陳述是否與事實相符，仍應調查其他事實以資審認，始得為不利
    被告之認定。再者，刑事訴訟上證明之資料，無論其為直接證據或間接證據，均
    須達於通常一般人均不致於有所懷疑，而得確信其為真實之程度，始得據為有罪
    之認定，若其關於被告是否犯罪之證明未能達此程度，而有合理性懷疑之存在，
    致使無從形成有罪之確信，根據「罪證有疑，利於被告」之證據法則，即不得遽
    為不利被告之認定，其以情況證據（即間接證據）斷罪時，尤須基於該證據在直
    接關係上所可證明之他項情況事實，本乎推理作用足以確證被告有罪，方為合法
    ，不得徒憑主觀上之推想，將一般經驗上有利被告之其他合理情況逕予排除。
  (二)次按刑法第二百七十七條第一項之傷害罪為結果犯，須發生傷害之結果，始能成
    立犯罪。又共同正犯之所以應對其他共同正犯所實施之行為負其全部責任者，以
    就其行為有犯意之聯絡為限，若他犯所實施之行為，超越原計畫之範圍，而為其
    所難預見者，則僅應就其所知之程度，令負責任，未可概以共同正犯論（最高法
    院五十年度台上字第一０六０號判例可資參照）。
  (三)公訴意旨認被告涉犯傷害罪及搶奪罪罪嫌，無非以：告訴人乙○○之指述，及證
    人吳淑娟、己○○於警詢、偵查中之證述為主要依據，訊據被告丙○○、丁○○
    、戊○○，均堅決否認有何傷害及搶奪之犯行，均辯稱：沒有毆打乙○○，也沒
    有拿走億豐電器行店內的東西等語。
  (四)經查，本件於九十年三月二十六日二十二時許，被告戊○○、丁○○確實有將乙○○自店內拉出至店外，由丙○○及諧音「趙芳瑜」臉部燙傷之成年女子毆打乙○○頭部、胸部等情，業如上開所述，惟依警卷所存之診斷證明書二紙，僅可證
    明告訴人乙○○於九十年三月二十八日所受傷害之情形，並無從證明告訴人乙○○於九十年三月二十六日亦受有傷害之情事，此外，公訴人復未提出其他證據足
    資證明被告等人確有其所訴此部分傷害之犯行，應認不能證明被告等犯罪，揆諸
    前揭規定及判例意旨，原應為被告等無罪之諭知，惟公訴人認被告等此部分與被
    告等上開傷害犯行部分，有連續犯之裁判上一罪關係，爰不另為無罪判決之諭知
    ，併此敘明。
  (五)次查，證人己○○於警詢時陳述被拿走的電器物品是一台錄影機、一台錄音機、
    一台電風扇等語（警卷第二頁），然於原審審理時則陳稱：拿走一台電風扇、錄
    音機、放影機、攝影機等語（原審九十二年二月二十一日訊問筆錄）；又證人吳
    淑娟於偵查中證述被拿走的是一台電風扇、Ｖ８及錄影機等語（偵查卷第六十五
    頁），然於原審審理時則分別證稱「拿走一台放影機、電風扇、錄音機」、「一
    台Ｖ８、一台錄放影機、電風扇一台，還有一個我忘記了」（見原審九十二年二
    月二十一日訊問筆錄、九十三年一月二十七日審判筆錄）；再證人即告訴人乙○○於警詢時陳述被拿走的是「一台錄影機、一台錄音機，及一台電風扇」（警卷
    第三頁背面），而於原審審理時則分別證述：「拿走錄影機、電風扇、錄音機各
    一台」、「攝影機一台、錄影機一台、錄音機一台、電風扇一台。」（原審九十
    二年二月二十一日訊問筆錄、九十三年三月十八日審判筆錄），由上開陳述可知
    就遭拿走之電器物品為何，即證人乙○○、己○○、吳淑娟彼此間之陳述即有不
    同，姑不論被拿走者為何電器物品，就何人拿走電器物品乙事，證人己○○於偵
    查中證述被告丙○○並未搬東西等語（見偵查卷第十五頁）；證人即告訴人乙○○於原審審理時證述東西係被告帶來的那些人拿走的等語（見原審九十三年三月
    十八日審判筆錄）；另證人吳淑娟於原審審理時則證述：「（問：當甲拿走東西
    的人是否是在庭的被告？）當時他們是一群人，我沒有看清楚是誰拿走的。」等
    語（見原審九十三年一月二十七日審判筆錄），亦無從認定被告丙○○、丁○○
    、戊○○三人於離開時有拿走證人乙○○、己○○、吳淑娟所述之電器物品，雖
    證人即告訴人乙○○後來改口稱拿走電器物品的，是他們帶來那些人，還有被告
    陳等語（見原審九十三年三月十八日審判筆錄），然其先後之陳述，即不一致。
    自難遽為被告戊○○不利之認定。又九十年三月二十八日十二時許，與被告丙○○、丁○○、戊○○一同前往之不詳年籍姓名之成年男子約六人之中，有人拿走
    億豐電器行店內之電器物品，惟被告丙○○、丁○○、戊○○三人前往億豐電器
    行之目的，係要告訴人乙○○解決債務問題，就被告三人之預見範圍，至多僅是
    以強暴（如毆打）、脅迫（如以加害告訴人生命、身體之言詞恐嚇）之方式使告
    訴人簽發本票或買賣合約書而已，至超逾此部分之範圍（即拿走億豐電器行之電
    器物品），自難認被告丙○○、丁○○、戊○○亦有預見。職是，依上開公訴人
    所提出之證據，並無從證明被告丙○○、丁○○、戊○○於九十年三月二十八日
    十二時許，與其他不詳姓名者有搶奪億豐電器行店內電器物品之犯意聯絡或行為
    分擔，此外，公訴人復未提出其他證據足資證明被告等人確有所訴搶奪之犯行，
    應認不能證明被告等犯罪，揆諸前揭規定及判例意旨，原應為被告等為無罪之諭
    知，惟公訴人認被告等此部分，與被告等上開強制、傷害之犯行，有牽連犯之裁
    判上一罪關係，故原審不另為無罪判決之諭知。經核原審此部分判決尚無不當。
    公訴人上訴意旨，雖指稱：被告三人與搶走億豐電器行內電器物品之不詳姓名之
    人，有犯意聯絡，自應成立共同搶奪犯行等詞。惟查被告三人堅決否認有前開搶
    奪之情事，且無確切之證據足證被告等有公訴人所指之搶奪犯行，已論述如前。
    公訴人上訴意旨，仍執前詞，指摘原審此部分判決不當，難認有理由，惟公訴人
    認被告等此部分與前開論罪科刑部分，具有牽連犯之裁判上一罪關係，故不另為
    被告等此部分無罪之諭知。
據上論斷，應依刑事訴訟法第三百六十八條、第三百六十九條第一項前段、第三百六
十四條、第二百九十九條第一項前段，刑法第二十八條、第五十六條、第三百零四條
第一項、第二百七十七條第一項、第五十五條、第四十一條第一項，罰金罰鍰提高標
準條例第一條前段、第二條，判決如主文。
本案經檢察官王登榮到庭執行職務。
中    華    民    國     九十三     年       八       月     十  九     日
                              臺灣高等法院高雄分院刑事第三庭
                                  審判長法官  周賢銳
                                        法官  黃建榮
                                        法官  謝宏宗
右正本證明與原本無異。
搶奪罪部分，檢察官如不服本判決應於收受本判決後十日內向本院提出上訴書狀，其
未述上訴理由者，並得於提起上訴後十日內向本院補提理由書狀（均須按他造當事
人之人數附繕本)「切勿逕送上級法院」。
其他不得上訴。
                                      書記官  賴梅琴
中    華    民    國     九十三     年       八       月     二十三     日
附錄：本判決論罪科刑法條：
刑法第三百零四條第一項
以強暴、脅迫使人行無義務之事或妨害人行使權利者，處三年以下有期徒刑、拘役或
三百元以下罰金。
刑法第二百七十七條第一項
傷害人之身體或健康者，處三年以下有期徒刑，拘役或一千元以下罰金。
                                                                     Ａ
